【裁判字號】    95,訴,22
【裁判日期】    951121
【裁判案由】    侵權行為損害賠償
【裁判全文】
臺灣高等法院臺南分院民事裁定  95年度訴字第22號
原      告  丁○○
被      告  台灣新光商業銀行股份有限公司
法定代理人  甲○○
訴訟代理人  丙○○
上列原告因共同被告乙○○偽造文書，提起刑事附帶民事訴訟，
對被告台灣新光商業銀行股份有限公司，請求侵權行為損害賠償
，經刑事庭裁定（95年度附民字第85號）移送前來，本院裁定如
下：
         主    文
原告之訴及假執行之聲請均駁回。
訴訟費用由原告負擔。
         理    由
一、按刑事訴訟法第487條第1項所定，附帶民事訴訟之被告，除
    刑事被告外，固兼及於依民法應負賠償責任之人。惟附帶民
    事訴訟之原告所主張之共同加害人，必以在刑事訴訟程序中
    經認定係共同侵權行為之人，始得謂依民法負賠償責任之人
    ，否則對之提起附帶民事訴訟，自難謂合（最高法院90年台
    抗字第549號裁定意旨）。又刑事庭移送民事庭之附帶民事
    訴訟，僅移送後之訴訟程序，應適用民事訴訟法，若移送前
    之訴訟行為是否合法，仍應依刑事訴訟法決定之（最高法院
    41年台上字第50號判例意旨參照）。再數人共同不法侵害他
    人之權利者，連帶負損害賠償責任；不能知其中孰為加害人
    者，亦同。造意人及幫助人，視為共同行為人。民法第一百
    八十五條定有明文。復按刑事庭依刑事訴訟法第508條第1項
    ，移送民事庭之附帶民事訴訟，若非合法，不得於移送民事
    庭後，將關於獨立民事訴訟追加他訴之法規，溯及於附帶民
    事訴訟提起之時而適用之（最高法院41年台上字第50號判例
    意旨參照）。又按刑事庭移送民事庭之附帶民事訴訟，僅移
    送前之訴訟行為準用關於刑事訴訟之規定，若移送後之訴訟
    程序，則應適用民事訴訟法，同法第490條規定甚明。故移
    送民事庭之附帶民事訴訟，縱其移送前提起此項訴訟，不合
    刑事訴訟法第487條所定之要件，而有同法第502條第1項關
    於訴之不合法之規定情形時，但其移送後之訴訟程序，既應
    適用民事訴訟法，即屬同法第249條第1項第6款所謂起訴不
    備其他要件，仍應依該條項款之規定，以裁定駁回之。
二、本件原告於共同被告乙○○被訴偽造文書刑事訴訟程序中提
    起附帶民事訴訟，請求被告台灣新光商業銀行股份有限公司
    與被告乙○○連帶賠償，而依其95年8月30日之刑事附帶民
    事訴訟起訴狀記載意旨及本院準備程序所陳觀之，係以台灣
    新光商業銀行股份有限公司之行員與被告乙○○有共同侵權
    行為為其論據。然原告提起本件附帶民事訴訟所依附之本院
    94年上訴字第795號偽造文書刑事訴訟案件，本院刑事庭調
    查後認定之犯罪事實為：乙○○基於概括犯意，分別於85年
    8月13日、86年10月13日、87年3月4日、87年4月30日、87年
    6月3日在嘉義市○○路248號保證責任嘉義市第二信用合作
    社（按於90年9月1日為誠泰商業銀行摡括承受，嗣又因公司
    合併更名為台灣新光商業銀行股份有限公司），竟未經丁○
    ○同意，而持「丁○○印」四字篆體印章及「丁○○」三字
    篆體印章，在乙○○向二信借款，金額分別為新台幣（下同
    ）330萬元、220萬元、40萬元、10萬元、178萬元之擔保放
    款借據連帶保證人欄，偽簽丁○○署押，並盜蓋上開丁○○
    印章，持交二信行員行使，足生損害於丁○○及二信之權利
    等情，因認被告乙○○連續行使偽造私文書，足以生損害於
    他人，處有期徒刑六月，如易科罰金，以三百元即新台幣九
    百元折算壹日在案；並經本院調閱本院94年度上訴字795號
    （包括台灣嘉義地方法院檢察署92年度偵續字第30號，台灣
    嘉義地方法院92年度訴字第44號）偽造文書案件偵、審卷宗
    查明無訛，自屬真實。準此可知，前揭刑事判決之認定，就
    上開被告乙○○之行為，並未認定與被告台灣新光商業銀行
    股份有限公司之受僱人有何共同侵權之情事。則被告台灣新
    光商業銀行股份有限公司既非本件偽造文書案件之共同侵權
    人之僱用人，揆諸前揭條文及裁判意旨，原告對被告台灣新
    光商業銀行股份有限公司提起本件刑事附帶民事訴訟，自非
    合法，上開說明，其起訴即有不備其他要件之不合法情形，
    而應予裁定駁回。
三、依民事訴訟法第249條第1項第6款、第78條，裁定如主文。
中    華    民    國    95    年    11    月    21    日
                  民事第二庭    審判長法  官  丁振昌
                                      法  官  吳上康
                                      法  官  李素靖
上為正本係照原本作成。
如對本裁定抗告，須於本裁定送達後10日內向本院提出抗告狀（
須附繕本），並應繳納抗告費新台幣1千元。
中    華    民    國    95    年    11    月    23    日
                                      書記官  林鈴香
                                                  Ｊ


司法院資訊處製作；財團法人民間司法改革基金會備份。
